臺灣桃園地方法院刑事判決
111年度審金訴字第705號
公  訴  人  臺灣桃園地方檢察署檢察官
被      告  李健弘



            吳孟哲




上列被告因詐欺等案件，經檢察官提起公訴（110年度偵字第234
39號），被告於準備程序中就被訴事實為有罪之陳述，經告知簡
式審判程序之旨，並聽取公訴人、被告之意見後，由本院合議庭
裁定由受命法官獨任進行簡式審判程序，判決如下：
    主      文
李健弘犯三人以上共同詐欺取財罪，處有期徒刑壹年貳月；又犯
三人以上共同冒用公務員名義詐欺取財罪，處有期徒刑壹年貳月
。應執行有期徒刑壹年伍月。
未扣案之犯罪所得新臺幣伍仟肆佰元沒收之，於全部或一部不能
沒收或不宜執行沒收時，追徵其價額。
吳孟哲犯三人以上共同詐欺取財罪，處有期徒刑壹年參月。
未扣案之犯罪所得新臺幣捌仟元沒收之，於全部或一部不能沒收
或不宜執行沒收時，追徵其價額。
    事實及理由
一、本件除如下補充之部分外，餘犯罪事實及證據均同於附件起
    訴書之記載，茲予引用：
（一）起訴書「犯罪事實」欄四、第4至5行原載「違法由自動付
      款設備取得他人之物」等字句應予刪除。
（二）證據部分應補充被害人鄭麗花於偵訊時之證述、被告李健
      弘、吳孟哲於本院準備程序及審理時之自白。　　
二、論罪科刑：
（一）核被告李健弘部分：
　  1.就起訴書「犯罪事實」三部分，係犯刑法第339條之4第1
      項第2款之三人以上共同犯詐欺取財罪；就「犯罪事實」
      四部分，係犯刑法第339條之4第1項第1款、第2款三人以
      上共同冒用公務員名義詐欺取財罪及洗錢防制法第14條第
      1項之洗錢罪。
　  2.其與吳孟哲及其二人所屬之詐欺集團成員間，有犯意聯絡
      及行為分擔，均為共同正犯。
　  3.「犯罪事實」四部分，被告一行為同時觸犯三人以上共同
      冒用公務員名義詐欺取財罪及一般洗錢罪，屬想像競合犯
      ，應依刑法第55條規定，從一重之三人以上共同冒用公務
      員名義詐欺取財罪處斷。
　  4.被告所犯上開二罪，犯意各別，行為互殊，應予分論併罰
      。
　  5.依照司法院釋字第 775 號解釋意旨及刑事訴訟法第 161 
      條第 1 項可知，檢察官就前階段被告構成「累犯事實」
      負擔主張及舉證責任，並就後階段被告依累犯規定「加重
      其刑事項」負擔主張及說明責任；而前案紀錄表是司法機
      關相關人員依憑原始資料所輸入之前案紀錄，僅供法官了
      解本案與他案是否有同一性、單一性之關聯及被告有無在
      監在押之情形所用而已，非被告前案徒刑執行完畢之原始
      資料或影本；又簡易判決處刑，因無檢察官參與，若檢察
      官就被告構成累犯事實及應加重其刑事項，未為主張或具
      體指出證明方法，法院得視個案情節斟酌（最高法院 110
       年度台上大字第 5660 號裁定意旨參照）。本件於準備
      程序時檢察官並未就累犯之事實及加重其刑事項提出證明
      方法，又因本件業已改行簡易判決處刑，就被告是否構成
      累犯及加重其刑事項之資料，遍查卷內僅有被告前案紀錄
      表，揆諸上開意旨，基於我國刑事審判程序採取改良式當
      事人進行主義之精神，以及刑事訴訟法第 163 條第 2 項
      但書目的性限縮以有利被告事項為限，本院自無從僅憑非
      屬原始資料之被告前案紀錄表，遽以依職權認定被告構成
      累犯之事實。
　  6.按自首之成立，以對於未發覺之犯罪，主動向職司犯罪偵
      查之公務員或機關（下稱偵查機關）陳述其犯罪事實，並
      接受法院之裁判為要件。苟偵查機關，已知悉犯罪事實及
      犯罪嫌疑人後，行為人始向之坦承犯行者，即與「自首」
      之要件未合，要無適用「自首」之規定減輕其刑餘地。而
      實質上一罪，如接續犯、繼續犯、加重結果犯、結合犯、
      吸收犯或集合犯等，既非裁判上一罪，如全部犯罪事實未
      被發覺前，行為人僅就其中一部分犯罪事實自首者，固仍
      生全部自首之效力。惟倘其中一部分犯罪事實業經偵查機
      關發覺在先，因實質上一罪在法律上無從予以分割評價，
      縱令行為人事後主動供出其他部分事實，自無自首減輕其
      刑規定之適用（最高法院110年度台上字第5218號判決意
      旨參照）。經查，本件被告李健弘於前開犯罪後，在有偵
      查權限之警察機關或公務員發覺之前，即於109年5月22日
      向桃園市政府警警察局龍潭分局自首本案犯罪等節，有被
      告於109年5月22日之警詢筆錄（見偵卷第29-31頁）及桃
      園市政府警察局龍潭分局111年8月9日龍警分刑字第11100
      20250號函可參，揆諸前開說明，被告之行為，業已符合
      首要件之規定，爰依刑法第62條前段之規定，減輕其刑。
　　7.按想像競合犯之處斷刑，本質上係「刑之合併」。其所謂
      從一重處斷，乃將想像競合犯組成之評價上數罪，合併為
      科刑一罪，其所對應之刑罰，亦合併其評價上數罪之數法
      定刑，而為一個處斷刑。易言之，想像競合犯侵害數法益
      者皆成立犯罪，論罪時必須輕、重罪併舉論述，同時宣告
      所犯各罪名，包括各罪有無加重、減免其刑之情形，亦應
      說明論列，量刑時併衡酌輕罪部分量刑事由，評價始為充
      足，然後依刑法第55條前段規定「從一重處斷」，非謂對
      於其餘各罪可置而不論。因此，法院決定處斷刑時，雖以
      其中最重罪名之法定刑，做為裁量之準據，惟於裁量其輕
      重時，仍應將輕罪合併評價在內（最高法院108 年度台上
      字第4405、4408號判決意旨參照）。洗錢防制法第16條第
      2 項規定：「犯前2 條之罪，在偵查或審判中自白者，減
      輕其刑。」，準此，就「犯罪事實」四部分，被告於偵查
      及本院審理時均坦認一般洗錢犯行，依上開規定原應減輕
      其刑，雖其一般洗錢罪屬想像競合犯其中之輕罪，惟本院
      於量刑時仍一併衡酌該部分減輕其刑事由，附此說明。
（二）核被告吳孟哲部分：
    1.就起訴書「犯罪事實」三部分，係犯刑法第339條之4第1
      項第2款之三人以上共同犯詐欺取財罪。
    2.其與李健弘及其二人所屬之詐欺集團成員間，有犯意聯絡
      及行為分擔，均為共同正犯。　
（三）爰審酌被告等二人不思以正當途徑獲取財物，反加入詐欺
      集團並指揮及提領車手工作，與詐欺集團成員行詐騙行為
      ，牟取不法報酬，動機不良，手段可議，價值觀念偏差，
      危害社會治安，損害告訴人等之權益，實應非難，兼衡告
      訴人等所受之損害、被告參與之程度、犯後坦承犯行之態
      度、素行及斟酌被告之智識程度及生活狀況，且尚未賠償
      告訴人等一切情狀，分別量處如主文所示之刑，並就被告
      李健弘部分定其應執行之刑。
三、沒收部分：
（一）查被告李健弘於本案報酬為新臺幣5,400元，其他提領款
      項均已繳回上游，業據被告於偵查時坦認不諱，被告本件
      之犯罪所得為5,400元，因未扣案，爰依刑法第38條之1第
      1項前段、第3項規定宣告沒收，如全部或一部不能沒收或
      不宜執行沒收時，追徵其價額。
（二）查被告吳孟哲於本案報酬為新臺幣18,000元，其他提領款
      項均已繳回上游，業據被告於偵查時坦認不諱，被告本件
      之犯罪所得為18,000元且均未扣案，惟其中10,000元部分
      業經本院以109年度審訴字第1336號判決宣告沒收及追徵
      ，有上開判決之電子列印本可參，被告就上開10,000元之
      所得既經法院宣告沒收而剝奪其不法利得，為免重複沒收
      ，爰不併於本案再予宣告沒收或追徵，故本案僅就剩餘報
      酬8,000元部分，依刑法第38條之1第1項前段、第3項規定
      宣告沒收，如全部或一部不能沒收或不宜執行沒收時，追
      徵其價額。
四、不另為無罪諭知部分：　　　
　　公訴意旨固認被告本案犯行（即起訴書犯罪事實四部分）應
    論以刑法339條之2第1項以不正方法由自動付款設備取得他
    人之物罪。惟本案提款款項來源，係告訴人蔡貴豐因受詐騙
    匯入被害人鄧麗花遭詐騙之帳戶，並非直接提領被害人鄧麗
    花帳戶內之存款，尚難論以刑法339條之2第1項以不正方法
    由自動付款設備取得他人之物罪。惟依公訴意旨所示，此部
    分若成立犯罪，應與被告前揭經本院論罪之三人以上共同冒
    用公務員名義詐欺取財罪及一般洗錢犯行間，有想像競合之
    裁判上一罪關係，爰不另為無罪之諭知。　　　
據上論斷，應依刑事訴訟法第273條之1第1項、第299條第1項前
段、第310條之2、第454條，判決如主文。
本案經檢察官董諭到庭執行職務。
中    華    民    國   111    年     8    月   25     日
                  刑事審查庭  法  官  李佳穎
以上正本證明與原本無異。
如不服本判決應於收受判決後20日內向本院提出上訴書狀，並應
敘述具體理由。其未敘述上訴理由者，應於上訴期間屆滿後20日
內向本院補提理由書(均須按他造當事人之人數附繕本)「切勿逕
送上級法院」。
                              書記官  蔡萱穎
中    華    民    國   111    年     8    月   25     日
附本件論罪科刑依據之法條：
洗錢防制法第14條
有第2條各款所列洗錢行為者，處7年以下有期徒刑，併科新臺幣
5百萬元以下罰金。前項之未遂犯罰之。前二項情形，不得科以
超過其特定犯罪所定最重本刑之刑。
中華民國刑法第339條之4
犯第339條詐欺罪而有下列情形之一者，處1年以上7年以下有期
徒刑，得併科1百萬元以下罰金：
一、冒用政府機關或公務員名義犯之。
二、三人以上共同犯之。
三、以廣播電視、電子通訊、網際網路或其他媒體等傳播工具，
    對公眾散布而犯之。
前項之未遂犯罰之。
附件：
臺灣桃園地方檢察署檢察官起訴書
                                    110年度偵字第23439號
　　被      告　李健弘　男　24歲（民國00年00月00日生）
　　　　　　　　　　　　住○○市○○區○○路000巷00○0號
                          4樓
　　　　　　　　　　　　（現另案於法務部○○○○○○○執
　　　　　　　　　　　　　行中）
　　　　　　　　　　　　國民身分證統一編號：Z000000000號
　　選任辯護人　巫宗翰律師
　　被      告　吳孟哲　男　22歲（民國00年00月00日生）
　　　　　　　　　　　　住○○市○○區○○○村0號
　　　　　　　　　　　　居桃園市○○區○○路000巷00○0號
　　　　　　　　　　　　　5樓
　　　　　　　　　　　　（現另案於法務部○○○○○○○執行中）
　　　　　　　　　　　　國民身分證統一編號：Z000000000號
上列被告等因詐欺等案件，業經偵查終結，認應提起公訴，茲將
犯罪事實及證據並所犯法條分敘如下：
　　　　犯罪事實
一、李健弘前於民國106年間，因妨害自由、傷害等案件，經臺
    灣桃園地方法院（下稱桃園地院）以107年度壢簡字第356號
    判決處有期徒刑5月、5月確定，合併定應執行有期徒刑9月
    確定，於107年11月27日易科罰金執行完畢。
二、李健弘、吳孟哲自108年10月中旬起，加入由三人以上之詐欺
    集團（李健弘、吳孟哲所涉參與組織部分，分別經臺灣士林
    地方法院以110年度金訴字第13號判決、桃園地院第109年度
    審訴字第1336號判決有罪確定），由李健弘擔任「監看車手
    」，收取2％報酬，負責監督車手取卡及第1層收水工作，吳
    孟哲則擔任「提領車手」，收取4％報酬，負責取卡及提領詐
    騙款項，而以該等層層轉手之分工行為，遂行詐欺犯行，並
    掩飾、隱匿詐欺所得之去向。
三、嗣李健弘、吳孟哲及其他真實姓名、年籍不詳之詐欺集團成
    員，共同意圖為自己之不法所有，基於三人以上共同犯詐欺
    取財及洗錢之犯意聯絡，由真實姓名、年籍不詳之詐騙集團
    成員，於108年10月17日致電鄭麗花（所涉幫助詐欺犯行，
    業經臺灣新北地方檢察署檢察官以109年度偵字第4944號為
    不起訴處分確定），冒為台新銀行人員，向其佯稱：個資遭
    冒用，涉及洗錢案需交付提款卡云云，致鄭麗花陷於錯誤，
    再由李健弘於108年10月24日，駕駛其所有之車牌號碼0000-
    00號自用小客車（下稱本案汽車），搭載吳孟哲至鄭麗花位
    於新北市新莊區之住所（住所詳卷），向鄭麗花收取申辦之
    合作金庫商業銀行000-0000000000000號（下稱上開本案帳
    戶）提款卡及密碼。
四、李健弘、吳孟哲（所涉詐欺蔡貴豐部分，業經臺灣桃園地方
    法院以109年度審訴字第1336號判決有罪確定，另為不起訴
    處分）及其他真實姓名、年籍不詳之詐欺集團成員，另共同
    意圖為自己之不法所有，基於違法由自動付款設備取得他人
    之物、三人以上共同冒用公務員名義犯詐欺取財之犯意聯絡
    ，而為以下犯行：
㈠、先由真實姓名、年籍不詳之詐欺集團成員，於108年9月9日，
    冒為「臺北榮民總醫院新竹分院」工作人員、檢察官、警察
    ，致電蔡貴豐，誆稱其身分遭冒用，涉及刑案，要監管其金
    融機構帳戶內之存款云云，致蔡貴豐誤信為真，陷於錯誤，
    因而於108年10月24日，依指示至位於臺北市○○區○○路0段00
    號1樓之臺北富邦銀行仁愛分行，臨櫃匯款新臺幣（下同）3
    0萬元至本案帳戶。
㈡、嗣由吳孟哲騎乘車牌號碼000-0000號重型機車（下稱本案機
    車），李健弘駕駛本案汽車跟隨在後，由吳孟哲於108年10
    月24日16時3分至16時7分許，持本案帳戶之提款卡，至位於
    桃園市○○區○○路000號之合作金庫商業銀行中壢分行自動提
    款機，每次領取3萬元，共領取4次，合計領取12萬元；再於
    108年10月25日8時48分至8時53分許，持本案帳戶之提款卡
    ，至前開中壢分行自動提款機，每次領取3萬元，共領取5次
    ，合計領取15萬元。
㈢、吳孟哲再於108年10月25日，至位於桃園市○○區○○路00號之中
    正公園內，將前開27萬元款項扣除其提領之4％報酬即1萬800
    元後，再將剩餘25萬9,200元款項及提款卡交予李健弘，而
    由李健弘至位於桃園市○○區○○路000號之中壢殯儀館火葬場
    旁之小路，將前開款項丟置於該處，再由真實姓名、年籍不
    詳之詐欺集團成員前往撿取款項，藉以製造金流之斷點，致
    無從追查前揭犯罪所得之去向，而掩飾或隱匿該犯罪所得。
    嗣因蔡貴豐於108年10月25日發覺有異後，報警處理，經警
    循線追查，始悉上情。
五、案經蔡貴豐訴由桃園市政府警察局龍潭分局報告偵辦。
　　　　證據並所犯法條
一、上揭犯罪事實，業據被告李健弘、吳孟哲於警詢及偵查中之
    坦承不諱，核與證人即告訴人蔡貴豐、被害人鄭麗花於警詢
    時之證述情節大致相符，並有內政部警政署反詐騙諮詢專線
    紀錄表、臺北市政府警察局大安分局新生南路派出所受理詐
    騙帳戶通報警示簡便格式表、金融機構聯防機制通報單、受
    理各類案件紀錄表、臺北富邦銀行匯款單及各類存款歷史對
    帳單、合作金庫商業銀行迴龍分行110年11月17日合金迴龍
    字第1100003593號函暨開戶資料及資金往來明細、熱點資料
    案件詳細列表各1份、監視錄影截圖2張附卷可參，足認被告
    李健弘、吳孟哲之前揭任意性自白與事實相符，其等犯嫌應
    堪認定。
二、論罪：
㈠、核被告李健弘、吳孟哲就犯罪事實三所為，係犯第339條之4
    第1項第2款之三人以上共同犯詐欺取財罪嫌；被告李健弘就
    犯罪事實四所為，係犯刑法第339條之2第1項之違法由自動
    付款設備取得他人之物罪嫌、第339條之4第1項第1款、第2
    款之三人以上共同冒用公務員名義犯詐欺取財罪嫌及洗錢防
    制法第14條第1項之一般洗錢罪嫌。
㈢、又被告李健弘、吳孟哲及其他真實姓名、年籍不詳之詐欺集
    團成員間，有犯意聯絡及行為分擔，請依刑法第28條之規定
    ，論以共同正犯。
三、罪數：
㈠、被告李健弘就犯罪事實四所為，係以一行為觸犯數罪名，為
    想像競合犯，請依刑法第55條規定，從一重論以刑法第339
    條之4第1項之加重詐欺取財罪嫌。
㈡、另被告李健弘就犯罪事實三、四之上開2罪間，犯意個別、行
    為互殊，請予分論併罰。
四、被告李健弘前曾受如犯罪事實欄之有期徒刑執行完畢，有本
    署刑案資料查註紀錄表1份附卷可稽，其於受有期徒刑執行
    完畢後，5年內故意再犯本案有期徒刑以上之罪，為累犯，
    請依刑法第47條第1項規定，並參酌司法院大法官第775號解
    釋文及理由書之意旨，裁量是否加重其刑。
五、本件被告李健弘所獲報酬為5,400元，為其犯罪所得，請依
    刑法第38條之1第1項本文、同條第3項規定，宣告沒收之，
    並於全部或一部不能沒收或不宜執行沒收時，追徵其價額。
六、依刑事訴訟法第251條第1項提起公訴。
　　此　致
臺灣桃園地方法院
中　　華　　民　　國　 111　　年　　4 　　月　　28　　日
　　　　　　　　　　　　　　　檢  察  官  蔡雅竹
本件證明與原本無異
中　　華　　民　　國　 111　　年　　5 　　月　　12　　日
                              書  記  官  魏郁如
附錄本案所犯法條：
中華民國刑法第339條之2
（違法由自動付款設備取得他人之物之處罰）
意圖為自己或第三人不法之所有，以不正方法由自動付款設備取
得他人之物者，處 3 年以下有期徒刑、拘役或 30 萬元以下罰
金。
以前項方法得財產上不法之利益或使第三人得之者，亦同。
前二項之未遂犯罰之。
中華民國刑法第339條之4
犯第 339 條詐欺罪而有下列情形之一者，處 1 年以上 7 年以
下有期徒刑，得併科 1 百萬元以下罰金：
一、冒用政府機關或公務員名義犯之。
二、三人以上共同犯之。
三、以廣播電視、電子通訊、網際網路或其他媒體等傳播工具，
    對公眾散布而犯之。
前項之未遂犯罰之。
洗錢防制法第14條
有第二條各款所列洗錢行為者，處 7 年以下有期徒刑，併科新
臺幣 5 百萬元以下罰金。
前項之未遂犯罰之。
前二項情形，不得科以超過其特定犯罪所定最重本刑之刑。